臺灣高等法院臺中分院民事裁定　96年度抗字第179號
抗　告　人　　甲○○
抗告人對於債務人許登炎等人與債權人合作金庫銀行股份有限公
司間清償債務強制執行事件，對於中華民國96年1月17日台灣南
投地方法院94年度執字第3268所為裁定提起抗告，本院裁定如下
：
    主  文
抗告駁回。
抗告程序費用由抗告人負擔。
    理  由
一、抗告意旨略以：抗告人於民國45年5月24日即設籍在本件拍
    賣之126建號建物內 (門牌為: 南投市鄉○○里6-2號)
    ，該建物原係抗告人與債務人乙○○共同建造，南投市○○
    段90地號土地 (重測前: 南投市○○段942地號)亦係雙方共
    有，嗣因生活關係轉售債務人，並約定由聲明人繼續耕作管
    理，所以於近年始訂立經營管理契約，係為確保雙方權益，
    自不能因本件拍賣無人應買，即除去近四十年之委託關係，
    是上開農地自始迄今由抗告人全權管理使用，債務人從未異
    議並非設訂抵押權後才發生租賃契約等語置為抗告理由。
二、按不動產所有人，設定抵押權後，於同一不動產得設定地上
    及其他權利。但其抵押權不因此而受影響，民法第866條定
    有明文。又按強制執行法第17條規定，債務人責任財產之查
    定，執行法院採外觀認定，若該財產是否債務人所有尚待審
    認方能確定，執行法院既無逕行審判之權限，尤非聲明同法
    第12條所定之異議所能救濟，自應依同法第16條之規定，指
    示主張有排除強制執行權利之第三人，提起執行異議之訴，
    以資解決。是以，就本案言，執行標的物抗告人主張之租賃
    關係存在與否、與債權人抵押權設定孰先孰後等爭議，執行
    法院就權利僅為外觀形式認定，抗告人倘就權利存在之實體
    爭議，則有另行向債務人起訴，待審方始能實質認定。本件
    台灣南投地方法院94年度執字第3268號強制執行事件，執行
    標的物為債務人乙○○所有座落南投縣南投市○○段90地號
    土地 (下稱系爭土地)。抗告人雖主張原為系爭土地分別共
    有人，嗣於民國 (下同)83 年9月26日移轉予債務人許登炎
    ，惟雙方仍就系爭土地成立委託經營關係，期間已逾40年云
    云，並提出土地所有權狀、耕地委託經營契約、申請農業天
    然災害現金救助表等為憑。然：系爭土地於83年10月27日設
    定本金最高限額新台幣 (下同)1200 萬元予債權人合作金庫
    銀行股份有限公司，抗告人主張就系爭土地存有耕地委託經
    營關係，核其性質，至多僅為使用收益之權利，惟債務人與
    抗告人間委託經營關係存續期間是為91年9月6日至98年8月1
    8日，使用收益權利成立於抵押權後。再者，抗告人所提農
    業天然災害現金救助申請表，載明時間為94年，俱無以證明
    委託經營關係成立於抵押權設定前，是抗告人之主張，顯非
    可採，自無從排除執行之權利。
三、另核原審卷附抵押權設定契約書之附件其他約定事項，載明
    本件系爭土地設定抵押權前，他人並無任何權利等。且核債
    務人乙○○於94年6月2日並呈報雙方係於91年9月6日成立委
    託耕作等語，是執行法院以抗告人未能提出任何證據，而認
    委託經營契約既屬83年間系爭土地抵押權設定後所為，本件
    系爭不動產拍賣底價既已無法清償對債權人之本息，是系爭
    土地上之委託經營契約，足使系爭不動產無人應買，影響抵
    押權人權益等語，故而據債權人聲請予以除去，核與法並無
    不合，抗告人抗告為無理由，應予駁回。
據上論結，本件抗告為無理由，依民事訴訟法第495條之1第1項
、第449條第1項、第78條、第95條，裁定如主文。
中　　華　　民　　國　　96　　年　　4 　　月　　10　　日
                  民事第五庭    審判長法　官　林陳松
　　　　　　　　　　      　　　　　　法　官　古金男
 　　　　　　　　　　      　　　　 　法　官　鄭金龍
以上正本係照原本作成。
再為抗告應以適用法規顯有錯誤為理由，並經本院之許可，該許
可以原裁定所涉及之法律見解具有原則上之重要性者為限。
如提起再抗告者應於裁定送達後十日內向本院提出抗告理由狀（
須按照他造人數附具繕本）並繳納抗告裁判費新臺幣壹仟元，同
時委任律師或具有律師資格之關係人為代理人。
　　　　　　　　　　　　　　　　　　　書記官　陳振海
中　　華　　民　　國　　96　　年　　4 　　月　　11　　日
                                                      Ｃ
